【裁判字號】    97,小上,12
【裁判日期】    970527
【裁判案由】    返還信用卡消費款
【裁判全文】
臺灣屏東地方法院民事裁定              97年度小上字第12號
上  訴  人  乙○○
被上訴人    永豐信用卡股份有限公司
法定代理人  甲○○
上列當事人間請求返還信用卡消費款事件，上訴人對於民國97年
3 月28日本院屏東簡易庭97年度屏小字第143 號第一審判決提起
上訴，本院裁定如下：
    主  文
上訴駁回。
第二審訴訟費用新臺幣壹仟伍佰元由上訴人負擔。
    理  由
一、按對於小額程序第一審裁判之上訴或抗告，非以其違背法令
    為理由，不得為之。又提起上訴，上訴狀內應記載上訴理由
    ，表明原判決所違背之法令及其具體內容、暨依訴訟資料可
    認為原判決有違背法令之具體事實，民事訴訟法第436條之2
    4 第2 項、第436 條之25分別定有明文。是當事人對於小額
    程序第一審判決提起上訴時，其上訴狀或理由書應表明該判
    決所違背之法令條項，或有關判例、解釋字號，或成文法以
    外之習慣或法理等及其具體內容，暨係依何訴訟資料可認為
    原判決有違背法令之具體事實。如未依上述方法表明，或其
    所表明者與上開法條規定不相合時，即難認為已合法表明上
    訴理由，其上訴自非合法（最高法院71年台上字第314 號判
    例參照），法院毋庸命其補正，逕以裁定駁回之，此觀同法
    第436 條之32第2 項準用第471 條第1 項、第444 條第1 項
    規定自明。
二、上訴人提起本件上訴，主張原判決違背法令，無非以：（一
    ）上訴人原積欠被上訴人信用卡消費款，嗣後陸續還款，上
    訴人還款至民國96年12月20日時，餘款僅餘新台幣（下同）
    46,854元，並非被上訴人所主張之54,354元，是被上訴人請
    求超過46,854元部分之本金、利息，並無理由。（二）本件
    為信用卡消費契約，其內容為被上訴人一方預定用於同類契
    約之條款而訂定之契約，屬定型化契約，且年息高達19‧97
    % ，對上訴人顯非公平，且對上訴人有重大之不利益，依民
    法第247 條之1 第1 項第4 款及最高法院96年度台上字第12
    46號判決意旨，其契約應屬無效，原判決允被上訴人所請之
    利息及違約金，其判決即有違背法令等語，為其論據。
三、經查：
（一）按兩造間所簽定之貸款契約是否屬消費者保護法所謂之定
    型化契約，乃事實問題。而取捨證據認定事實則屬於事實審
    法院之職權，若其認定並不違背法令，即不許任意指摘其認
    定不當，以為上訴理由（最高法院28年上字第1515號判例參
    照）。從而，系爭貸款契約是否屬消費者保護法所稱之定型
    化契約，而有契約無效之事由，屬事實審法院取捨證據後所
    為事實之認定，若其認定並不違背法令，自不得任意指摘其
    認定不當，而有違背法令之處。
（二）本件上訴人係對於小額訴訟之第一審判決提起上訴，其上
    訴理由狀指稱：（一）系爭借款僅積欠46,854元，非被上訴
    人所主張之54,354元。（二）系爭契約，為定型化契約，應
    屬無效云云；惟上訴人所稱只積欠借款46,854元，非原審判
    決認定之54,354元。又參以上開最高法院28年上字第1515號
    判例意旨，均屬原審事實之認定，上訴人顯未具體指出原審
    判決有如何違背法令情事，更未指明原審判決所違反之法令
    條項或其內容以及依訴訟資料有何判決違背法令之具體事實
    ，揆諸首開說明，應認其上訴為不合法，本院即毋庸命其補
    正，爰逕以裁定駁回其上訴。
四、依民事訴訟法第436 條之32第1 項準用同法第436 條之19規
    定，第二審法院為訴訟費用之裁判時，應確定其訴訟費用額
    。本件第二審訴訟費用額，爰確定如主文第2項所示金額。
五、據上論結，本件上訴為不合法，依民事訴訟法第436 條之32
    第1 項、第2 項、第444 條第1 項、第436 條之19第1 項、
    第95條、第78條，裁定如主文。
中    華    民    國    97    年    5     月    27    日
                  民事第二庭  審判長法官  阮世賢
                              法      官  潘  快
                              法      官  胡晏彰
正本係照原本作成。
本裁定不得抗告。
                              書  記  官  顏子仁
中    華    民    國    97    年    5     月    28    日


司法院資訊處製作；財團法人民間司法改革基金會備份。
